臺北高等行政法院判決
111年度交上字第88號
上  訴  人  新北市政府交通事件裁決處


代  表  人  李忠台（處長）住同上                        訴訟代理人  黃曉妍  律師
被 上訴 人  吳皇榮                                      


上列當事人間交通裁決事件，上訴人對於中華民國111年1月21日
臺灣臺北地方法院110年度交字第594號行政訴訟判決，提起上訴
，本院判決如下：
    主  文
原判決廢棄，發回臺灣臺北地方法院行政訴訟庭。
　　理  由
一、爭訟概要：
　　被上訴人分別於民國110年8月25日下午5時37分許、同年9月
    3日凌晨1時44分許、同年9月16日上午7時38分許，將其所有
    車牌號碼000-000號普通重型機車（下稱系爭機車）停放在
    新北市○○區○○○路000號旁（下稱系爭地點），先後經民眾檢
    具照片向新北市政府警察局新店分局（下稱舉發機關）提出
    檢舉，嗣經舉發機關員警查證後，分別認被上訴人有「併排
    停車」之違規事實而以新北市警交大字第CU2771996號、第C
    U2784262號、第CU2776185號舉發違反道路交通管理事件通
    知單（以下合稱系爭舉發單）予以舉發。其後，上訴人審認
    被上訴人分別有上開違規事實，遂依道路交通管理處罰條例
    （下稱處罰條例）第56條第2項、違反道路交通管理事件統
    一裁罰基準及處理細則等規定，於110年11月16日分別開立
    新北裁催字第48-CU2771996號、第48-CU2784262號、第48--
    CU2776185號違反道路交通管理事件裁決書（以下合稱原處
    分），各裁處被上訴人新臺幣（下同）2,400元、2,400元、
    2,400元。被上訴人不服，提起行政訴訟，經臺灣臺北地方
    法院110年度交字第594號判決（下稱原判決）撤銷原處分後
    ，上訴人則不服，遂提起本件上訴。
二、被上訴人起訴主張及聲明、上訴人於原審之答辯及聲明、原
    判決認定之事實及理由，均引用原審判決書所載。
三、上訴意旨略以：系爭地點經新店區公所復函確認為其管養範
    圍，為處罰條例第3條所指道路，且自採證照片可見，未有
    人於系爭機車上，該車非處於得立即行駛之狀態，參酌鈞院
    相關判決意旨，該車為停車行為無誤，符合內政部警政署（
    下稱警政署）108年7月3日警署交字第1080106468號函釋認
    定中併排違規停車態樣。被上訴人違反處罰條例第56條第2
    項之併排停車之違規屬實。惟原判決所認併排停車非指任何
    車輛有部分交疊之情形即屬之，而係指以垂直、平行或斜向
    等方向將車輛停放於其他車輛之一側，致有妨礙車輛、行人
    通行或生交通往來危險之虞者始屬之，顯與警政署前開函釋
    不同，而警政署前開函釋係交通部於108年5月28日召開「交
    通違規併排停車之認定標準」第2次會議紀錄而生，並函知
    各警察機關，以為各舉發機關及裁罰機關認定違規及裁量之
    標準，且一般民眾皆可透過網路搜尋併排停車態樣之圖例，
    原判決上開見解，除使行政機關往後認定此項違規時需另考
    量行為是否妨礙通行，可能流於主觀恣意認定外，亦侵害用
    路人預見其行為是否構成違規之可能，另參酌105年度高等
    行政法院及地方法院行政訴訟庭法律座談會提案十之研討結
    果及交通部105年12月7日交路字第1050030545號函釋，可知
    其立法精神係車輛有併排情形時，造成道路使用空間縮減，
    增加其他車輛駕駛人或行人為閃避、繞越該等違規車輛所衍
    生之危險，是停放行為若造成道路（車道）之縮減，即為立
    法者所欲規範處罰之情形，原判決增加致生妨礙之要件，亦
    違併排停車之立法精神。綜上，原判決有認事用法顯違行政
    訴訟法第189條第1項之論理及經驗法則而有違背法令之情事
    ，請求鈞院廢棄原判決，並駁回被上訴人第一審所請等語。
    　　
四、本院之判斷：
(一)按「判決不適用法規或適用不當者，為違背法令。」「有下
    列各款情形之一者，其判決當然違背法令：……六、判決不備
    理由或理由矛盾。」行政訴訟法第243條第1項、第2項第6款
    分別定有明文，依行政訴訟法第236條之2第3項規定，並為
    簡易訴訟程序之上訴所準用。而「簡易訴訟程序除本章別有
    規定外，仍適用通常訴訟程序之規定。」、「（第1項）交
    通裁決事件，除本章別有規定外，準用簡易訴訟程序之規定
    。（第2項）交通裁決事件之上訴，準用……第236條之2第1項
    至第3項……規定」且為同法第236條、第237條之9第1項、第2
    項所明定。次按行政訴訟法第125條第1項規定：「行政法院
    應依職權調查事實關係，不受當事人主張之拘束。」第133
    條規定：「行政法院於撤銷訴訟，應依職權調查證據；於其
    他訴訟，為維護公益者，亦同。」第189條第1項規定：「行
    政法院為裁判時，應斟酌全辯論意旨及調查證據之結果，依
    論理及經驗法則判斷事實之真偽。但別有規定者，不在此限
    。」依上開規定於交通裁決事件準用之。據此，我國行政訴
    訟係採取職權調查原則，其具體內涵包括事實審法院有促使
    案件成熟，亦即使案件達於可為實體裁判程度之義務，以確
    定行政處分之合法性及確保向行政法院尋求權利保護者能得
    到有效之權利保護。在撤銷訴訟，行政機關如就行政處分要
    件事實之主要事證已予調查認定，事實審法院自應依職權查
    明為裁判基礎之事實關係，不受當事人主張之拘束，縱令當
    事人對其主張之事實不提出證據，法院仍應調查必要之證據
    ，於此等訴訟，不生當事人之主觀舉證責任分配問題，僅於
    行政法院對個案事實經依職權調查結果仍屬不明時，始生客
    觀舉證責任之分配，事實審法院就個案事實未依職權調查並
    予認定，即屬未盡職權調查義務，而有不適用行政訴訟法第
    125條第1項及第133條規定之違背法令情事。
(二)又按「汽車駕駛人停車時，有併排停車之情事者，處汽車駕
    駛人新臺幣2,400元罰鍰。」、「本條例用詞，定義如下：…
    …十、臨時停車：指車輛因上、下人、客，裝卸物品，其停
    止時間未滿三分鐘，保持立即行駛之狀態。十一、停車：指
    車輛停放於道路兩側或停車場所，而不立即行駛。」處罰條
    例第56條第2項、第3條第10款及第11款分別定有明文。復按
    「汽車停車時，應依下列規定：……十、不得併排停車。」道
    路交通安全規則第112條第1項第10款亦定有明文。而關於「
    併排停車」，處罰條例固未明文定義，惟處罰條例第56條第
    1項於90年1月17日修正時原即規定，「併排停車」（第6款
    ），與「在設有禁止停車標誌、標線之處所停車。」（第4
    款），均處600元以上1,200元以下罰鍰，嗣於104年1月7日
    修正，將原第1項第6款併排停車移列為第2項，並提高其罰
    鍰額度，規定為「汽車駕駛人停車時，有併排停車之情事者
    ，處汽車駕駛人新臺幣2,400元罰鍰。」其立法理由即係考
    量：為避免因駕駛人只為貪圖便利併排停車致車道寬度恐縮
    減，卻讓其他無辜汽機車駕駛人因一時不查或行車視線受阻
    而被迫變更車道造成車禍發生，原條文之罰鍰過低，無法有
    效阻止行為人不良駕駛習慣，故修正提高罰鍰金額。故關於
    「併排停車」之違規行為，應著重於考量汽車駕駛人停車時
    是否有占用車道、造成道路使用空間縮減，致增加其他車輛
    駕駛人或行人為閃避、繞越該違規車輛所衍生之危險；只要
    違規車輛併排道路旁之「停車格」（非實際車輛）停車，致
    部分車身佔據車道時，即可構成「併排停車」之處罰，始能
    貫徹前揭處罰條例第56條之修法意旨，並保障一般用路人之
    安全。
(三)查依系爭舉發單、原處分、送達證書、機車車籍查詢資料及
    採證照片所示，上訴人分別於前述3時點將其所有系爭機車
    停放在系爭地點，斯時該機車均係停放在1輛貨車左側，兩
    車所停放位置之路旁均未繪設有黃線或紅線之標線，前方則
    為1棟建築物，為原審依法確定之事實，是依前開規定及說
    明，在系爭機車右側停放之貨車如欲離去該處前，固需先以
    倒車方式行駛，惟在該貨車結束倒車而欲前行時，則停放在
    系爭地點之系爭機車既占用車道使道路空間縮減，可否認其
    對該貨車於直行時並未造成該貨車閃避或繞越之衍生危險增
    加，非無疑義？再者，系爭地點所處新北市○○區○○○路000號
    前之車道，其行車方向究係屬由北往南方向行駛之單行道、
    或係屬由南往北方向行駛之單行道、抑或屬二者方向皆可行
    駛之雙向道，依本件採證照片所示（原審卷第69-74頁），
    並未明確，然此皆涉及從不同方向行駛至系爭地點之其他車
    輛駕駛人或從不同方向行走至系爭地點之行人，有否因停放
    在系爭地點而占用車道使道路空間縮減之系爭機車之影響而
    需閃避或繞越之衍生危險增加，亦均有待調查釐清及判斷。
    惟原判決就以上各情均未予調查釐清及辨明，僅依本件採證
    照片即認「無論系爭貨車停放後，系爭機車再停放，抑或系
    爭機車先停放，系爭貨車再停放，系爭貨車僅能以倒車方式
    離去停放地點，又系爭機車停放地點前方即為建築物，並無
    影響或阻礙其他車輛行駛前進之可能。是以，系爭機車雖停
    放在系爭貨車之左側，與系爭貨車有交疊之情形，惟此並不
    影響或妨礙系爭貨車離去以及其他車輛行駛前進，況系爭機
    車停放地點並未繪有黃線或紅線之禁停標線，或設立禁止停
    車之標誌，尚難認系爭機車與系爭貨車交疊之情形有妨礙車
    輛、行人通行或生交通往來危險之虞」（原判決第3頁第24-
    31行、第4頁第1-2行），因而認原處分認事用法有違誤而予
    撤銷，即有應調查而未調查、認定事實未依證據法則之不適
    用法規及理由不備之違法，自有發回原審法院就此重為事實
    調查，再為正確法律適用之必要。　
五、綜上所述，原判決既有如上所述之違背法令情事，且攸關本
     件認定「併排停車」3次違規事實之主、客觀構成要件該當
    與否，均足以影響判決之結果，則上訴人執前上訴意旨指摘
    原判決違背法令，求予廢棄，為有理由。又本件事證尚有未
    明，有由原審法院再為調查審認之必要，本院尚無從自為判
    決，爰將原判決廢棄，發回原審更為適法之裁判。
六、據上論結，本件上訴為有理由，依行政訴訟法第237條之9第
    2項、第236條之2第3項、第256條第1項、第260條第1項，判
    決如主文。　　　　
中　　華　　民　　國　　111　 年　　8 　  月　　30 　 日
                    臺北高等行政法院第一庭
                              審判長法  官　許瑞助 
                                    法  官　孫萍萍 
                                    法  官　林家賢
上為正本係照原本作成。
不得上訴。
中　　華　　民　　國　　111　 年　　8 　  月　　30 　 日
                                    書記官  許婉茹